【裁判字號】    94,簡上,86
【裁判日期】    950426
【裁判案由】    損害賠償
【裁判全文】
臺灣嘉義地方法院民事判決        九十四年度簡上字第八六號
上訴人即附
帶被上訴人  乙○○
被上訴人即
附帶上訴人  甲○○
訴訟代理人  張雯峰律師
            奚淑芳律師
            張蓁騏律師
右當事人間請求損害賠償事件，上訴人及附帶上訴人對於中華民
國九十四年七月十九日本院嘉義簡易庭九十四年度嘉簡字第一六
四號第一審判決提起上訴及附帶上訴，本院判決如左：
    主    文
上訴及附帶上訴均駁回。
第二審訴訟費用關於上訴部分，由上訴人負擔；附帶上訴部分由
被上訴人負擔。
    事實及理由
一、本件上訴人即附帶被上訴人起訴主張：被上訴人甲○○於民
    國（下同）九十三年七月三十日二十時四十分許，至上訴人
    之住處索討新臺幣（下同）八萬元之債務不成，竟持挖土鐵
    器一支故意毀損上訴人所有之車號UNB433號機車車燈，並毆
    打上訴人致其受有右眼周圍裂傷、左第一手指及背部擦挫傷
    、左第一手指指骨骨折、右第九及第十肋骨骨折之傷害，爰
    依侵權行為之法律關係請求被上訴人賠償（一）機車修理費
    ：二千七百四十元；（二）醫療費用：二萬元；（三）慰撫
    金：十八萬元；（四）減少收入：二十萬元；因之聲明被上
    訴人應給付上訴人四十萬二千七百四十元。被上訴人則以：
    （一）刑事判決之事實認定不能拘束民事訴訟之認定，被上
    訴人於刑事訴訟時固遭有罪認定，然係因上訴人積欠被上訴
    人農藥債務八萬元所致，上訴人並非無咎，對於損害之發生
    與擴大顯與有過失，應過失相抵。（二）上訴人提出診斷證
    明書，並無X光片可查，請求調閱全部病歷、就診紀錄，以
    確認上訴人於何期間無法工作。（三）上訴人主張之慰撫金
    顯然過高。（四）上訴人主張六個月未能工作，亦無證據應
    證明其收入每月三萬三千元以上，並不實在；（五）被上訴
    人主張上訴人所積欠之八萬元債務為抵銷等語置辯。
二、本件原審對上訴人之請求，為上訴人部分勝訴之判決，並依
    職權宣告假執行，上訴人就其敗訴部分提起上訴，並聲明：
    （一）原判決不利於上訴人部分廢棄；（二）右廢棄部分，
    被上訴人應再給付上訴人三十九萬三千一百六十五元；被上
    訴人則聲明駁回上訴，並就其第一審敗訴部分，提起附帶上
    訴，抗辯：原審就減少工作收入部分，遽依基本工資認定，
    已高於上訴人收入，顯有不當等語，且聲明：（一）原判決
    不利於被上訴人部分廢棄；（二）右廢棄部分，附帶被上訴
    人在第一審簡易之訴駁回。上訴人就被上訴人之附帶上訴，
    則聲明：駁回附帶上訴。
三、本件兩造不爭執之事實：
（一）被上訴人於九十三年七月三十日二十時四十分許，至上訴
      人之住處索討八萬元之債務不成，持挖土鐵器一支故意毀
      損上訴人所有之車號UNB433號機車車燈，並毆打上訴人致
      其受有右眼周圍裂傷、左第一手指及背部擦挫傷、左第一
      手指指骨骨折、右第九及第十肋骨骨折之傷害。
（二）被上訴人因上開毀損、傷害行為，經本院刑事庭九十三年
      度朴簡字第一三四號、九十三年度簡上字第二六一號刑事
      判決，以毀損罪、過失傷害罪判處拘役七十日確定。
（三）被上訴人以上訴人所積欠被上訴人之八萬元主張抵銷。
四、兩造爭執事項，及得心證之理由：
（一）上訴人主張被上訴人甲○○於九十三年七月三十日二十時
      四十分許，至上訴人乙○○位於嘉義縣民雄鄉青埔一鄰五
      號現住處索討八萬元債務不成，竟持挖土鐵器一支故意毀
      損其上訴人所有車號UNB443號機車車燈，並毆打上訴人致
      其受有右眼周圍裂傷、左第一手指及背部擦挫傷、左第一
      指指骨骨折、右第九及第十肋骨骨折之傷害之事實，業據
      上訴人提出本院九十三年度朴簡字第一三四號、九十三年
      度簡上字第二六一號刑事判決書為證；而被上訴人因該傷
      害等案件，經本院刑事庭判處被上訴人施損壞他人之機車
      ，足以生損害於他人，處拘役三十日，又傷害人之身體，
      處拘役五十九日，應執行拘役七十日，如易科罰金以銀元
      三百元折算一日確定，經本院調閱該案卷證審閱無訛。
（二）經查：被上訴人甲○○於前揭上訴人所主張時、地毀損機
      車之行為，業據其於刑案偵查中接受警詢、檢察官訊問時
      均坦承不諱，與被上訴人此部份之指陳相符，此部份毀損
      之事實，堪予採信。至於被上訴人於前揭時地毆傷上訴人
      一情，除據上訴人提出成功醫院九十三年七月三十日之診
      斷證書一紙，明確記載：其受有「眼周圍挫裂傷、左第一
      手指及背部性擦傷，疑左第一指骨骨折，又第九及第十肋
      骨骨折」一情，有該診斷證明書在卷可佐，成功醫院復於
      九十四年三月十二日函覆本院稱：乙○○於九十三年七月
      三十日至九十三年八月三十一日在該院治療，經X光檢查
      確定左手第一指骨骨折及右第九、十肋骨骨折，右眼眶及
      背部挫擦傷，有該院嘉民成醫字第九四００七七號函在卷
      可佐，並有上訴人提出遭毆傷後之照片二紙附卷可憑，上
      訴人主張遭被上訴人毆傷一情，堪信為真實，被上訴人仍
      執陳詞，空言辯稱診斷證明記載不實，不足採信。
（三）按因故意或過失，不法侵害他人之權利者，負損害賠償責
      任；而不法侵害他人之身體或健康者，對於被害人因此喪
      失或減少勞動能力或增加生活上之需要時，應負損害賠償
      責任；不法侵害他人之身體、健康而情節重大者，被害人
      雖非財產上之損害，亦得請求賠償相當之金額；又不法毀
      損他人之物者，被害人得請求賠償其物因毀損所減少之價
      額，民法第一百八十四條第一項前段、第一百九十三條第
      一項、第一百九十五條第一項及第一百九十六條分別定有
      明文。本件被上訴人於右揭時、地故意傷害上訴人致其受
      傷、又毀損上訴人所有之機車，上訴人本於侵權行為之法
      律關係，請求被上訴人賠償其損害，自屬有據；茲就上訴
      人主張之損害額是否可採，分項審酌如下：
  １．機車修理費部分：按依民法第一百九十六條請求賠償物被
      毀損所減少之價額，固得以修復費用為估定之標準，但以
      必要者為限（如修理材料以新品換舊品，應予折舊)，最
      高法院八十年度台上字第二四七六號裁判可資參照，是上
      訴人認應以新品價額計算賠償金額，顯有誤會，其雖提出
      因修理系爭機車，共計支出二千七百四十元之收據一張，
      然查：又系爭機車係八十四年八月份發照出廠，有上訴人
      所提系爭機車之行車執照在卷可參，是該車迄遭毀損時業
      已使用了九年餘，該機車之修理既以新零件更換折損之舊
      零件，則上訴人以修理費作為損害賠償之依據時，自應將
      零件折舊部分予以扣除；而依行政院所頒固定資產耐用年
      數表及固定資產折舊率之規定，機器腳踏車之耐用年數為
      三年，系爭車輛零件部分早已使用超過其耐用年限，依平
      均法計算其折舊額殘值，估定為六百八十五元【二千七百
      四十÷（三+一）＝六百八十五】，扣除折舊額後，上訴
      人得請求之修理費用為六百八十五元，逾此部分之請求，
      則屬無理由。
  ２．醫療費用部分：被上訴人抗辯上訴人傷勢不實一情，其不
      可採業如前述，是經原審向上訴人所主張因本件傷勢曾前
      往就診之成功醫院函詢，上訴人之醫療費用支出計為七千
      二百一十元，有成功醫院來函可證，上訴人此部分請求自
      有理由。
  ３．工作損失部分：上訴人主張農作收入月入十數萬元，並無
      法舉證以實其說，又依據稅務電子閘門財產所得調件明細
      表所示，上訴人於九十三年度雖無薪資所得資料，但上訴
      人為三十八年一月八日生，於事故發生時後治療期間年僅
      五十五歲，應認有相當之工作能力，則一般工作至少可獲
      得基本工資即每月一萬五千八百四十元之收入，附帶上訴
      人就上訴人工作能力所得低於基本工資之抗辯，並未提出
      任何證據以資證明，空言主張金額過高，顯無理由。是原
      審依此標準計算，上訴人因遭被上訴人傷害，依據函詢成
      功醫院覆稱：需修養兩個月才能從事勞力工作，此有該院
      嘉民成醫字第九四００七七號函在卷可佐，則上訴人二個
      月無法工作之工作損失應為三萬一千六百八十元，應屬公
      允，上訴人逾此範圍之請求，為無理由。
  ４．精神慰撫金部分：按慰藉金之賠償以人格權遭受侵害，使
      精神上受有痛苦為必要，至其核給之標準固與財產上損害
      之計算不同，惟應斟酌雙方身分、資力與加害程度，及其
      他各種情形核定相當之數額；換言之，以人格權遭遇侵害
      ，受有精神上之痛苦，而請求慰藉金之賠償，其核給之標
      準，須斟酌雙方之身分、資力與加害程度及其他各種情形
      核定相當之數額。且所謂「相當」，應以實際加害情形與
      其名譽影響是否重大及被害人之身分、地位與加害人之經
      濟情況等關係定之（最高法院四十七年度台上字第一二二
      一號、五十一年台上字第二二三號判例參照）；查：上訴
      人自陳為國小肄業，從事農作，名下有土地二筆，而被上
      訴人則自陳為大學畢業，現從事農藥管理業，每月平均收
      入約三萬元，有名下有田賦一筆、土地二筆之事實，業據
      兩造陳述明確，且有稅務電子閘門財產所得調件明細表附
      卷可查。原審斟酌兩造之經濟能力、本件傷害發生之原因
      ，及上訴人所受傷勢等各情，認為上訴人得請求被上訴人
      賠償五萬元之精神慰撫金，甚為適當，上訴人爭執原審認
      定之數額偏低，為無理由。
  ５．綜上所述，上訴人得請求之賠償金額共計為八萬九千五百
      七十五元。
（四）被上訴人抵銷之主張抗辯：末按主張抵銷之請求，其成立
      與否經裁判者，以主張抵銷之額為限，有既判力，民事訴
      訟法第四百條有明文；本件上訴人尚積欠被上訴人八萬元
      之農藥債務，為兩造所不爭執，而被上訴人既執以為抵銷
      之抗辯，自應就上訴人所得請求之範圍予以抵銷，從而經
      抵銷後，上訴人尚得請求被上訴人給付九千五百七十五元
      為有理由，逾此部份之請求，應予駁回。原審判決核無違
      誤，上訴人及被上訴人仍執陳詞指摘原判決不當，分別就
      其於原審所受不利益判決部分，提起上訴及附帶上訴，求
      予廢棄改判，均無理由，應駁回其上訴及附帶上訴。
五、本件事證已臻明確，兩造其餘攻擊防禦方法及舉證，經審酌
    後核與本件判決結果無影響，爰不逐一論述，附此敘明。
六、據上論結，本件上訴及附帶上訴均為無理由，依民事訴訟法
    第四百三十六條之一第三項、第四百四十九條第一項、第七
    十八條，判決如主文。
中    華    民    國  九十五  年    四  月  二十六    日
                      民事第一庭審判長法  官 曾文欣
                                      法  官 陳端宜
                                      法  官 陳俞婷
以上正本係照原本作成。
本判決不得上訴。
中    華    民    國  九十五  年    四  月  二十六    日
                                      書記官 林美足


司法院資訊處製作；財團法人民間司法改革基金會備份。
